【裁判字號】    92,訴,726
【裁判日期】    920530
【裁判案由】    毒品危害防制條例
【裁判全文】
臺灣臺北地方法院刑事判決                          九十二年度訴字第七二六號
    公  訴  人  臺灣臺北地方法院檢察署檢察官
    被      告  乙○○
    （原名：劉嘉雄）
右列被告因毒品危害防制條例案件，經檢察官提起公訴（九十一年度毒偵字第二一九
三、二三五九號），本院判決如左：
    主  文
乙○○連續施用第一級毒品，處有期徒刑捌月。又連續施用第二級毒品，處有期徒刑
陸月。應執行有期徒刑壹年。
    事  實
一、乙○○（原名劉嘉雄）前於民國八十九年五月間因施用第二級毒品安非他命案件
    ，經臺灣臺北地方法院以八十九年度毒聲字第一一二二號裁定送勒戒處所觀察、
    勒戒後，認無繼續施用毒品之傾向，而經臺灣臺北地方法院檢察署檢察官於八十
    九年六月五日以八十九年度偵字第六六八三號、八十九年度毒偵字第一六一五號
    不起訴處分確定。惟乙○○仍難推朋友之誘惑，竟於前開不起訴處分確定後五年
    內，又分別基於施用第一級毒品海洛因、第二級毒品安非他命之概括犯意，均自
    九十一年三月間起至九十一年九月十二日下午三、四時許止，連續在臺北市信義
    區○○○路一三二號三樓住處、臺北縣汐止市等地，以將海洛因摻水至針筒注射
    之方式，施用第一級毒品海洛因多次，另以將安非他命玻璃球內燒烤方式，施用
    第二級毒品安非他命多次。嗣(一)先於九十一年三月二十一日上午六時二十分許，
    在臺北縣新莊市○○路一五○號，經警盤查採尿；(二)又於同年八月十二日下午九
    時許，在臺北縣新莊市○○街一七一號，另涉竊盜案件為警臨檢採尿；(三)再於同
    年九月十三日下午九時三十分許，在臺北縣泰山鄉○○○路、全興路口，另涉竊
    盜案件為警查獲時採尿，而知上情。並於臺灣臺北地方法院以九十一年度毒聲字
    第二五七九號裁定送觀察、勒戒後，認有繼續施用毒品傾向，經臺灣臺北地方法
    院於九十二年四月二十九日以九十二年度毒聲字第八三三號裁定令入戒治處所施
    以強制戒治一年。
二、案經臺北縣政府警察局新莊局報請臺灣板橋地方法院檢察署檢察官簽請臺灣高等
    法院檢察署，令轉臺灣臺北地方法院檢察署檢察官偵查起訴。
    理  由
一、訊據被告乙○○就於前揭時地連續施用第一級毒品海洛因、第二級毒品安非他命
    次乙節，於檢察官偵查中、本院審理時均自白不諱（見臺灣板橋地方法院檢察署
    九十一年度毒偵字第二八八七號卷第四頁背面、九十一年度毒偵字第三三六四號
    卷第八頁、本院九十二年五月二十九日筆錄），經查：
  (一)核與證人潘永雄、陳如森供稱共同施用等情相合（見九十一年度毒偵字第三三六
    四號卷第十一頁、第十四頁背面、第三十頁背面）；
  (二)將被告為警查獲時所採尿液，經送臺灣檢驗科技股份有限公司以酵素免疫分析法
    、氣相層析質譜儀分析法檢驗確認，結果認該尿液中呈鴉片、嗎啡、安非他命類
    陽性反應，此有臺灣鑑驗科股份有限公司九十一年四月十日ＣＺ0000000
    0000號、九月九日ＣＺ000000000號、十月四日ＣＺ000000
    000號濫用藥物尿液檢驗報告在卷可稽，是被告確有於驗尿前有施用海洛因等
    嗎啡類及安非他命類毒品。
  (三)復被告前前於八十九年五月間因施用第二級毒品安非他命案件，經臺灣臺北地方
    法院以八十九年度毒聲字第一一二二號裁定送勒戒處所觀察、勒戒後，認無繼續
    施用毒品之傾向，而經臺灣臺北地方法院檢察署檢察官於八十九年六月五日以八
    十九年度偵字第六六八三號、八十九年度毒偵字第一六一五號不起訴處分，並於
    八十九年六月十二日公告確定乙節，有上開裁定、不起訴處分書附卷可稽。復被
    告於本件前揭時地再次施用第一級毒品海洛因、第二級毒品安非他命之行為，係
    於前開不起訴處分後五年內又施用毒品，而經檢察官聲請由本院於九十二年四月
    二十九日以九十二年度毒聲字第八三三號裁定令入強制戒治處所施以強制戒治等
    情，亦有上開裁定在卷可參。
  (四)是依上開卷附之各項文書、證物等補強證據已足資擔保被告於本院調查、審理中
    所為之上開任意性自白之真實性，按據刑事訴訟法第一百五十六條之規定，自得
    據被告前開任意性自白及各該補強證據，採信被告任意、真實之自白，認本件事
    證明確，被告犯行洵堪認定，應予依法論科。
二、核被告施用第一級毒品、第二級毒品所為，核係犯毒品危害防制條例第十條第一
    項施用第一級毒品罪、同條第二項施用第二級毒品罪。其先後多次施用第一級毒
    品、第二級毒品犯行，各時間緊接，罪名與犯罪構成要件相同，顯係基於概括犯
    意為之，各應依連續犯之規定論以一罪，並均依法加重其刑。本院爰審酌海洛因
    雖然有良好的鎮痛效果，旦毒性極強，極易中毒，剛使用時會無法集中精神，但
    會感到快感；使用過量會導致急性中毒，產生昏睡、血壓降低、呼吸抑制等症狀
    ，雖其鎮痛效果為嗎啡之四至八倍，但其毒性卻為嗎啡的十倍，目前世界各國都
    禁止製造也不於醫療使用；且海洛因具極高的成癮性，長期使用之後一旦停止會
    強烈地渴求此藥，並出現不安、流淚、易怒、身體捲曲、抽筋等症狀，戒解不易
    ，乃經立法院於八十六年十月三十日三讀通過毒品危害防制條例，將其列為第一
    級毒品，該條例並於八十七年五月二十日公布，同年月二十二日生效，該條例對
    於施用毒品之被告改以治療、矯治為目的，非重在處罰，是被告違反本罪實係基
    於「病患性」行為，而對他人甚少損害，且被告於本院審理中表示強烈戒毒意願
    ，再衡量其施用毒品及其施用時間之長短、此犯罪本質並無損害他人，且表明戒
    治決心等一切情狀，量處如主文所示之刑，並合併定其應執行之刑，以示懲儆。
    另雖於被告查獲時另曾於另案被告潘永雄身上扣案海洛因共三小包、電子磅秤一
    台、分裝袋五十五個、安非他命一小包、注射針筒四支、玻璃球一顆、杓子四支
    等物，然均經被告及另案被告潘永雄供稱係潘永雄所有之物明確，並經蒞庭公訴
    檢察官表明該等物均係他案證物等情，且與本件被告乙○○施用第一級、第二級
    毒品之犯行無涉，故不予宣告沒收，附此敘明。
據上論斷，應依刑事訴訟法第二百九十九條第一項前段，毒品危害防制條例第十條第
一項、第二項，刑法第十一條前段、第五十六條、第五十一條第五款，判決如主文。
本案經檢察官甲○○到庭執行職務
中      華      民      國    九十二    年      五      月     三十     日
                                      臺灣臺北地方法院刑事第三庭
                                          法  官  郭惠玲
右正本證明與原本無異。
如不服本判決，應於判決送達後十日內，向本院提出上訴狀。
                                          書記官  陳  懿
中    華    民    國      九十二      年      五      月     三十     日
附錄本案論罪科刑法條全文：
毒品危害防制條例第十條
施用第一級毒品者，處六月以上五年以下有期徒刑。
施用第二級毒品者，處三年以下有期徒刑。


司法院資訊處製作；財團法人民間司法改革基金會備份。
